臺灣臺中地方法院民事簡易判決
110年度豐簡字第726號
原      告  陳珮瑢  
被      告  汪逸昕  
上列當事人間請求損害賠償事件，本院於民國110年12月14日言
詞辯論終結，判決如下：
    主      文
被告應給付原告新臺幣8,000元。
原告其餘之訴駁回。 
訴訟費用由被告負擔十分之一，餘由原告負擔。
本判決第一項得假執行。
    事實及理由
一、原告主張：
　㈠兩造為鄰居關係，被告於民國108年9月7日上午1時40分許，
    因不滿原告要求其進入室內講電話，竟在原告住處前之大馬
    路上，以「你是在哭爸，你吵你娘、幹你娘、你三小、幹你
    娘勒、你狗吵我有講什麼、臭機歪你這種的、男不男女不女
    、幹你娘勒怎樣」等語辱罵原告，使原告感到莫大之侮辱，
    足以貶損原告人格尊嚴及社會地位，造成原告精神痛苦，上
    開被告妨害名譽之事實並經臺灣臺中地方檢察署檢察官以10
    9年度偵字第10924號起訴。
　㈡又被告於上開事件後，更變本加厲於夜間喧嘩、亂丟煙蒂、
    縱容自家寵物於原告家門口便溺，造成原告長期精神緊張、
    身心俱疲無法入眠，經醫生診斷有憂鬱症，原告因而支出醫
    療費用及空氣清淨機之費用。
　㈢經原告多次求助里長及員警幫忙，亦與被告多次溝通仍無效
    果，為改善睡眠及精神狀況，避免加重病情，醫生建議原告
    換個居住環境以對病情有所緩解，致原告自109年6月起至11
    0年11月止，須額外支付原告父親每月新臺幣（下同）5,000
    元之財產損失，合計共9萬元。
　㈣為此，爰依侵權行為之法律關係，就原告主張上開㈠部分，請
    求被告給付精神慰撫金12萬元；就㈡部分，請求醫療費用、
    購買空氣清淨機費用及精神慰撫金共9萬元；就㈢部分，請求
    被告給付財產損失9萬元，以上合計30萬元。並聲明：被告
    應給付原告30萬元。
二、被告則以：就被告辱罵原告部分業經刑事判決，此部分被告
    承認，惟原告請求慰撫金之數額過高。另被告係將煙蒂丟在
    被告家門口，非丟在原告家門口，亦未於夜間喧嘩，原告憂
    鬱症與被告無關，且原告要搬離該住所亦為原告自己的決定
    ，不應由被告賠償等語，以資抗辯。並聲明：原告之訴駁回
    。
三、本院得心證之理由：
　㈠按因故意或過失，不法侵害他人之權利者，負損害賠償責任
    ；不法侵害他人之身體、健康、名譽、自由、信用、隱私、
    貞操，或不法侵害其他人格法益而情節重大者，被害人雖非
    財產上之損害，亦得請求賠償相當之金額。其名譽被侵害者
    ，並得請求回復名譽之適當處分，民法第184條第1項前段民
    法第195條第1項分別規定甚明。原告主張被告於上揭時、地
    辱罵原告之事實（即原告主張㈠之部分），業據其提出臺灣
    臺中地方檢察署檢察官以109年度偵字第10924號起訴書為證
    ，且為被告所自認，是原告就此部分依侵權行為之規定請求
    被告負侵權行為損害賠償之責，洵屬有據。
　㈡又按法院對於慰撫金之量定，應斟酌加害程度、兩造之身分
    地位經濟狀況等關係定之（最高法院51台上字第223號判例
    、74年度第9次民事庭會議決議參照）。亦即非財產上損害
    賠償，應以實際加害之情形、加害之程度、被害人所受精神
    上痛苦之程度、賠償權利人之身分、地位、經濟能力綜合判
    斷之。本件被告於不特定人得共見共聞處所，故意以「你是
    在哭爸，你吵你娘、幹你娘、你三小、幹你娘勒、你狗吵我
    有講什麼、臭機歪你這種的、男不男女不女、幹你娘勒怎樣
    」等語辱罵原告，足使原告受有人格尊嚴受貶低之難堪，有
    侮辱原告之意，使原告之人格評價受到貶抑，而侵害原告之
    名譽權，依前揭法條規定，自應就原告所受精神上之損害負
    賠償責任。本院審酌原告為碩士畢業、目前無業；被告為國
    中肄業、開鐵工廠、月薪約4萬多元，及原告因被告故意行
    為所受損害程度等一切情狀，認原告就此部分請求被告賠償
    精神慰撫金12萬元，於8千元之範圍內，應屬相當；逾此數
    額之請求，則無理由。
　㈢再按當事人主張有利於己之事實者，就其事實有舉證之責任
    ，民事訴訟法第277條前段亦有明文。依此規定，主張侵權
    行為損害賠償請求權之人，對於侵權行為之成立要件應負舉
    證責任。又民事訴訟如係由原告主張權利者，應先由原告負
    舉證之責，若原告先不能舉證，以證實自己主張之事實為真
    實，則被告就其抗辯事實即令不能舉證，或其所舉證據尚有
    疵累，亦應駁回原告之請求（最高法院72年台上字第4225號
    判決意旨參照）。又因故意或過失，不法侵害他人之權利者
    ，負損害賠償責任，民法第184條第1項前段定有明文。而侵
    權行為所發生之損害賠償請求權，以有故意或過失不法侵害
    他人權利為其成立要件，若其行為並無故意或過失，即無賠
    償之可言。另損害賠償之債，以有損害之發生及有責任原因
    之事實，並二者之間，有相當因果關係為成立要件（最高法
    院48年台上字第481號判決意旨參照）。原告另主張被告於
    夜間喧嘩、亂丟煙蒂、縱容自家寵物於原告家門口便溺，造
    成原告罹患憂鬱症，因而支出醫療費用及空氣清淨機之費用
    ，且因此搬離原住所，而須另外支付原告父親每月5,000元
    （即原告主張㈡、㈢之部分）等情，既為被告所否認，揆諸前
    揭說明，原告自應就上開有利於己之事實負舉證之責。
　㈣經查，原告前開主張，固據其提出衛生福利部豐原醫院（下
    稱豐原醫院）診斷證明書、豐原醫院醫療費用收據、存摺帳
    戶等件為證。然上開資料僅可證明原告確實有至豐原醫院就
    診，及每月有支出5,000元等情，然造成憂鬱症之原因甚多
    ，實難單憑原告提出之診斷證明書所載：「鬱症，單次發作
    ，輕度」等內容，遽認即係被告之行為所致。又原告之病症
    既無法認定與被告所為具相當因果關係，則原告基於改善睡
    眠及精神狀況等因素而搬遷至他處居住，自無從認定與被告
    之行為間，有相當因果關係，原告復未能提出其他證據以實
    其說，則原告請求被告給付此部分之損害賠償，即難憑採。
四、綜上所述，原告依侵權行為之法律關係，請求被告給付8千
    元，為有理由，應予准許；逾此部分之請求，則無理由，即
    應駁回。
五、本件事證已臻明確，兩造其餘攻擊防禦方法及所舉證據，經
    審酌結果，與本件判決結論均無影響，爰不一一論述，附此
    敘明。
六、本判決原告勝訴部分，係適用簡易程序所為被告敗訴之判決
    ，依民事訴訟法第389條第1項第3款規定，應依職權宣告假
    執行。
七、訴訟費用負擔之依據：民事訴訟法第79條。
中　　華　　民　　國　　110 　年　　12　　月　　30　　日
                  豐原簡易庭    法  官  廖弼妍
如不服本判決，應於送達後20日內，向本院提出上訴狀並表明上
訴理由，如於本判決宣示後送達前提起上訴者，應於判決送達後
20日內補提上訴理由書（須附繕本）。如委任律師提起上訴者，
應一併繳納上訴審裁判費。
以上為正本係照原本作成。
中　　華　　民　　國　　110 　年　　12　　月　　30　　日
                                書記官  陳貴卿